【裁判字號】    90,上易,286
【裁判日期】    900313
【裁判案由】    詐欺
【裁判全文】
臺灣高等法院臺中分院刑事判決                      九十年度上易字第二八六號
    上  訴  人
    即  被  告  甲○○
右上訴人因詐欺案件，不服臺灣臺中地方法院八十九年度易字第三三一六號中華民國
八十九年十二月十三日第一審判決（起訴案號：臺灣臺中地方法院檢察署八十九年度
偵緝字第二六○號），提起上訴，本院判決如左：
      主  文
原判決撤銷。
甲○○連續意圖為自己不法之所有，以詐術使人將本人之物交付，處有期徒刑陸月，
如易科罰金，以參佰元折算壹日。
      事  實
一、甲○○原在台中縣豐原市○○路二四二巷一六七之一號經營佳業鋁門窗行，明知
    其已無支付能力，亦無付款之真意，竟仍基於意圖為自己不法所有之概括犯意，
    自民國（下同）八十四年十二月間起至八十五年四月間止，先後向丙○○（起訴
    書誤載為曾國彬）所經營之維福鋁材行（址設臺中縣石岡鄉○○村○○路九一一
    號）佯稱欲購買鋁材，致丙○○陷於錯誤，而陸續交付價款合計新臺幣（下同）
    四十一萬九千四百九十七元（起訴書誤載為二十五萬六千九百五十三元）之鋁材
    貨品予甲○○收受。甲○○於取得丙○○所交付之鋁材貨品後，除簽發以安泰商
    業銀行豐原分行為付款人如附表所示、面額合計共二十萬五千一百元之支票予丙
    ○○外，其餘貨款丙○○尚未及請款，甲○○即避不見面，嗣如附表所示之支票
    屆期，經丙○○提示請求付款均遭退票，丙○○遍尋甲○○出面解決，均無效果
    ，丙○○始知受騙。
二、案經丙○○訴由臺灣臺中地方法院檢察署檢察官偵查起訴。
      理  由
一、訊據被告甲○○固不諱言有於右揭時、地向告訴人丙○○購買鋁材，貨款均尚未
    給付之情事，然矢口否認有何詐欺取財犯行，並辯稱：因向地下錢莊借錢，負擔
    太重而無法付款，並非蓄意詐欺云云。經查：右揭事實已據告訴人丙○○迭於偵
    查及原審法院審理中到庭指訴甚詳，並有送貨單四紙、請款單五紙、支票暨退票
    理由單各三紙等在卷足資佐證，被告雖以上開情詞置辯，然查，被告自八十四年
    十二月間第一次與告訴人交易時起迄至八十五年四月間止，先後多次向告訴人訂
    購鋁材並取得貨品，迄今分文未付，而被告於偵查中復自承其於向告訴人購買貨
    品當時，本身非但並無不動產及資產，且其所經營之公司設備亦為債權人查封、
    所經營之工程因違約而無法取得工程款等語，於原審法院審理中更供承於向告訴
    人訂購鋁材貨品前之八十四年八、九月間起即已開始向地下錢莊借錢，顯見被告
    於向告訴人訂購鋁材前，即已陷於無資力，再參照被告所使用之安泰商業銀行豐
    原分行第0000000帳號支票存款帳戶，雖係自八十六年一月十一日方被列
    為拒絕往來戶，惟該帳戶被告係於八十五年一月十七日開戶，開戶領用支票後，
    被告總計簽發二十七張支票使用，竟全數遭退票，亦有安泰商業銀行豐原分行八
    十六年十二月二十四日函送之上開帳戶交易明細表在卷可參，足見被告開立支票
    時，其支票帳戶內亦無存款，綜合上開各情，被告於與告訴人開始交易前，確已
    陷於無資力，要屬無疑；而被告向告訴人購買鋁材迄今已達五年之久，仍未清償
    分文貨款，其無付款之真意亦甚明灼。被告前開所辯，無非事後卸責之詞，不足
    採信。本件事證明確，被告右揭犯行洵堪認定。
二、核被告甲○○所為，係犯刑法第三百三十九條第一項之詐欺取財罪。被告先後多
    次詐欺犯行，時間緊接，犯罪手段相同，且係觸犯構成犯罪要件相同之罪名，顯
    係基於概括犯意反覆為之，為連續犯，應依刑法第五十六條之規定論以一罪，並
    加重其刑。原審對於被告論罪科刑，固非無見，惟原審未及依修正後刑法規定併
    宣告被告得易科罰金之折算標準，尚有未洽，被告否認犯罪，上訴雖無理由，惟
    原判決既有可議，應予本院將原判決撤銷改判。爰審酌被告並無前科紀錄，有臺
    灣高等法院被告全國前案紀錄表在卷可按，及其犯罪之動機係因經營不善致經濟
    狀況惡化，犯罪之目的、手段、所詐得之金額為四十一萬餘元，雖非至鉅，然仍
    影響社會一般交易之安全，及其犯後態度，並尚未與被害人達成和解，賠償被害
    人所受之損害等一切情狀，量處被告有期徒刑六月。末按中華民國九十年一月四
    日修正，同年月十日經總統公布施行之刑法第四十一條第一項規定：「犯最重本
    刑為五年以下有期徒刑以下之刑之罪，而受六個月以下有期徒刑或拘役之宣告，
    因身體、教育、職業、家庭之關係或其他正當事由，執行顯有困難者，得以一元
    以上三元以下折算一日，易科罰金。」被告於行為後，其適用法律已有變更，比
    較該條文修正前後之規定，以新法有利於被告，依刑法第二條第一項前段規定，
    適用裁判時之法律即修正後之刑法第四十一條之規定，故並依刑法第二條第一項
    前段、修正後刑法第四十一條第一項諭知易科罰金之折算標準。
據上論結，應依刑事訴訟法第三百六十九條第一項前段、第三百六十四條、第二百九
十九條第一項前段、刑法第五十六條、第三百三十九條第一項，刑法第二條第一項前
段、第十一條前段、修正後第四十一條，罰金罰鍰提高標準條例第一條前段、第二條
，判決如主文。
本案經檢察官乙○○到庭執行職務。
中      華      民      國      九十      年      三      月    十三    日
                                  臺灣高等法院臺中分院刑事第一庭
                                        審判長法  官  陳  紀  綱
                                              法  官  陳  登  源
                                              法  官  蕭  錦  鍾
右正本證明與原本無異。
不得上訴。
                                              書記官  蘇  昭  文
中      華      民      國      九十      年      三      月    十四    日
刑法第三百三十九條第一項
意圖為自己或第三人不法之所有，以詐術使人將本人或第三人之物交付者，處五年以
下有期徒刑、拘役或科或併科一千元以下罰金。
附表：
┌──┬────────┬──────────┬─────┬────────┐
│編號│帳            號│支    票    號    碼│發  票  日│ 金額 (新台幣） │
├──┼────────┼──────────┼─────┼────────┤
│ 一 │六○○○五四─一│ＡＭ0000000號│85.04.15  │十一萬二千九百元│
├──┼────────┼──────────┼─────┼────────┤
│ 二 │六○○○五四─一│ＡＭ0000000號│85.05.05  │一萬七千六百元  │
├──┼────────┼──────────┼─────┼────────┤
│ 一 │六○○○五四─一│ＡＭ0000000號│85.06.05  │七萬四千六百元  │
└──┴────────┴──────────┴─────┴────────┘
                                                                        Ｄ


司法院資訊處製作；財團法人民間司法改革基金會備份。
